【裁判字號】    89,交聲,260
【裁判日期】    891031
【裁判案由】    違反道路交通管理處罰條例聲明異議
【裁判全文】
臺灣臺北地方法院交通事件裁定                    八十九年度交聲字第二六○號
    異議人即
    受處分人  甲○○
右列受處分人因違反道路交通管理處罰條例案件，對於臺北市交通事件裁決所中華民
國八十九年五月九日所為之處分( 原處分案號：北市交裁駕字第22-AAU474850號 )聲
明異議，本院裁定如左：
        主      文
異議駁回。
        理      由
一、按「道路交通管理處罰條例」第三條第八款及「道路交通安全規則」第二條第一
    項第一款，均明文規定該等有關道路交通管理法規所指之「汽車」均包括「機器
    腳踏車」。又汽( 機 )車駕駛人持逾期之駕駛執照駕車，處銀元六百元以上一千
    二百元以下( 即新臺幣一千八百元以上三千六百元以下 )罰鍰並禁止其駕駛，逾
    期之駕駛執照並應扣繳之，「道路交通管理處罰條例」第二十二條第一項第六款
    及第二項定有明文。
二、本件受處分人即異議人甲○○於八十九年三月卅日下午六時四十五分許，持其所
    有已逾期( 有效日期至八十八年十月廿二日止 )之重型機車駕駛執照駕駛一輛「
    維昌營造有限公司」所有之車牌DEJ-728 號輕型機器腳踏車，途經臺北市○○○
    路、南海路交岔路口，為臺北市政府警察局中正第二分局警備隊執勤員警余金城
    指揮攔停臨檢，受處分人先出示該張已逾期之重型機車駕駛執照，為余警員發覺
    該張重型機車駕駛執照逾期，以其有違反「道路交通管理處罰條例」第二十二條
    第一項第六款「持逾期之駕駛執照駕車」之違規行為，乃當場掣單( 北市警交大
    字第AAU474850 號 )舉發並指定應到案日期( 八十九年四月十四日 )交受處分人
    收執，且代保管該張已逾期之重型機車駕駛執照。嗣受處分人於應到案日期前向
    原處分機關申訴，經原處分機關向舉發單位調查結果，仍認受處分人確有前揭違
    規行為，即於八十九年五月九日依「道路交通管理處罰條例」第二十二條第一項
    第六款規定裁處新臺幣一千八百元罰鍰。
三、訊據受處分人固不否認其駕駛該輛車牌DEJ-728 號輕型機器腳踏車於前揭時地為
    警攔停臨檢時，確曾出示該張已逾期之重型機車駕駛執照，但矢口否認其有違反
    「道路交通管理處罰條例」規定之行為，辯稱略以「本人不知該張為警代保管之
    重型機車駕駛執照已經逾期，始同時出示該等證件供警查核，經員警提醒發現該
    張重型機車駕駛執照逾期，即表明係一時疏失，但因本人持有之該張小型車駕駛
    執照並未逾期，依規定可以駕駛輕型機器腳踏車，並未違規駕車，執勤員警執意
    舉發，本人無法接受」云云。經查：
    (一)本件受處分人駕駛該輛車牌DEJ-728 號輕型機器腳踏車於前揭時地為警攔停
        臨檢時，係先出示該張為警代保管之重型機車駕駛執照之事實，業據受處分
        人迭於初次( 八十九年四月六日 )申訴及本院調查中供承不諱，有該紙申訴
        書影本及本院訊問筆錄在卷可稽。受處分人聲明異議狀辯稱「同時出示重型
        機車駕駛執照及小型車駕駛執照」壹節，即核與事實不符。
    (二)受處分人既已領有小型車駕駛執照及已逾期之重型機車駕駛執照，其就「道
        路交通安全規則」第五十條第一項「汽( 機 )車駕駛執照為駕駛汽( 機 )車
        之許可憑證」、第五十二條第一項「汽( 機 )車駕駛執照自發照之日起每滿
        六年換發一次，汽( 機 )車駕駛人應於有效期限屆滿前一個月內向公路監理
        機關申請換發新照」及第二項「汽( 機 )車駕駛執照逾期未換發新照者，不
        得使用駕車」等規定，自應知之甚稔。查無證據證明受處分人有何不能注意
        前揭有關道路交通管理規定之情事，且受處分人確係持有該張已逾期之重型
        機車駕駛執照駕駛車牌DEJ-728 號輕型機器腳踏車，而於前揭時地為警攔停
        臨檢時，亦先出示該張已逾期之重型機車駕駛執照，顯見其確有「持逾期駕
        駛執照駕車」之違規事實，所辯其亦持有小型車駕駛執照依規定可以駕駛輕
        型機器腳踏車云云，無非係卸責之詞，不足採信。況查交通部八十五年十一
        月四日交路(85)字第○○七三三八號函示「道路交通管理處罰條例之舉發與
        處罰，係依據違規事實處理，本案異議人遭警取締時，係持逾期重型或輕型
        機器腳踏車駕車，而非小型車駕駛執照，故其持逾期駕照駕駛輕型機器腳踏
        車之違規事實明確內容，亦核與本件情形相符，亦有該函示影本一紙在卷。
        本件受處分人之之違規事實明確，從而原處分機關依「道路交通管理處罰條
        例」第二十二條第一項第六款規定裁處新臺幣一千八百元罰鍰，其認事用法
        核無違誤，本件異議為無理由，應予駁回。至於原處分機關移送書「事實」
        欄誤載依違反「道路交通管理處罰條例」第二十二條第一項第一款規定處罰
        部分，係屬筆誤而與全案情節無涉，應更正為同條項第六款，併此敘明。
據上論斷，應依道路交通案件處理辦法第十九條，裁定如主文。
中      華      民      國    八  十  九    年    十      月    卅一    日
                          臺灣臺北地方法院交通法庭
                                  法  官  鍾      華
右正本證明與原本無異。
如不服本裁定，應於裁定送達後五日內向本院提出抗告狀。
                                  書記官  黃  繡  琴
中      華      民      國    八  十  九    年    十一    月    一      日


司法院資訊處製作；財團法人民間司法改革基金會備份。
